【裁判字號】    90,上訴,831
【裁判日期】    900613
【裁判案由】    違反槍砲彈藥刀械管制條例
【裁判全文】
台灣高等法院台中分院刑事判決                      九十年度上訴字第八三一號
    上  訴  人
    即  被  告  乙○○
右上訴人因違反槍砲彈藥刀械管制條例案件，不服臺灣台中地方法院九十年訴字第五
五八號中華民國九十年四月三日第一審判決（起訴案號：臺灣台中地方法院檢察署九
十年度偵字第二一九五號），提起上訴，本院判決如左：
      主  文
上訴駁回。
      事  實
一、乙○○明知其於民國八十九年十一月初某日，在國道高速公路新竹交流道附近，
    以新臺幣（下同）十萬元之價格，自不詳姓名、住居所、年約三十多歲綽號「阿
    忠」之成年男子處，所購得仿ＧＬＯＣＫ廠半自動手槍製造之玩具手槍更換土造
    金屬槍管改造而成之改造九０手槍一枝（含彈匣一個，槍枝管制編號00000
    00000號），為一機械性能良好具殺傷力之改造九０手槍，竟仍基於持有可
    發射子彈具有殺傷力改造手槍之犯意，將上開所購得之槍枝攜回臺中縣龍井鄉○
    ○路○段一四一巷一弄九號現住處置放，自斯時起未經許可，而持有該可發射子
    彈具有殺傷力之改造手槍一枝。嗣於八十九年十二月四日下午六時許，經警持檢
    察官所發搜索票在上址二樓房間內搜索查獲，並扣得上開具有殺傷力之仿ＧＬＯ
    ＣＫ廠半自動手槍製造之改造九０手槍一枝（含彈匣一個）。
二、案經臺中縣警察局移送臺灣臺中地方法院檢察署檢察官偵查起訴。
      理  由
一、訊據被告乙○○對於右揭持有槍枝之事實自白不諱，並有改造九０手槍一枝（含
    彈匣一個）扣案足資佐證，而該改造九０手槍經送內政部警政署刑事警察局鑑定
    ，鑑驗結果認為：送鑑改造九０手槍一枝（槍枝管制編號0000000000
    ），認係仿ＧＬＯＣＫ廠半自動手槍製造之玩具手槍更換土造金屬槍管改造而成
    ，機械性能良好，認具殺傷力乙節，有內政部警政署刑事警察局八十九年十二月
    八日刑鑑字第一九三三六二號鑑驗通知書乙紙附卷可憑，是該扣案之改造九０手
    槍一枝，確係具殺傷力無誤。被告上訴意旨雖辯稱：該槍枝係伊主動向警方供出
    ，應符合減刑要件云云，然查：(1)依台中縣警察局刑事案件移送書所載，警方於
    八十九年十二月四日持檢察官所簽發之搜索票，在台中縣龍井鄉○○路○段一四
    一巷一弄九號被告住處查獲本件槍枝及毒品海洛因、安非他命等物，並有搜索票
    影本及搜索扣押證明筆錄各一紙附偵查卷可考。(2)依上開搜索票之記載，應扣押
    之物欄載明為：「有關違反槍砲等罪之相關證物」等語。(3)依被告於警訊之供述
    ，警方係於其二樓房間內查扣上開槍枝及海洛因、安非他命等毒品，完全未提及
    該槍枝係在警方查獲前所主動供出，且被告於檢察官偵查訊問及原審調查、審理
    時，亦均未就主動供出槍枝之事實為任何供述。(4)被告於九十年二月九日檢察官
    偵查時尚供稱：伊不知該槍枝係何人所有，應係警方栽贓云云，另於原審審理時
    ，先則否認購買該槍枝之事實，繼又於同一審理期日坦承本件犯行，綜合上情，
    顯見上開辯解係臨訟杜撰之詞，不足採信。本件事證明確，被告犯行洵堪認定。
二、核被告未經許可，持有可發射子彈具有殺傷力之改造手槍之行為，係犯槍砲彈藥
    刀械管制條例第十一條第四項之未經許可持有可發射子彈具有殺傷力之改造手槍
    罪（公訴人誤繕為第三款）。原審因而適用刑事訴訟法第二百九十九條第一項前
    段，槍砲彈藥刀械管制條例第十一條第四項，刑法第十一條前段、第四十二條第
    二項、第三十八條第一項第一款，罰金罰鍰提高標準條例第二條之規定，並審酌
    被告之品行、犯罪之動機、目的、手段、所生之危害及犯罪後飾詞狡辯，態度非
    佳等一切情狀，量處有期徒刑一年一月，併科罰金新台幣六萬元，並依法諭知罰
    金部分易服勞役之折算標準及沒收上開扣案槍枝，其認事用法核無違誤，量刑亦
    屬允當，被告上訴意旨請求減輕刑度為無理由，應予駁回。
三、本件被告因犯槍砲彈藥刀械管制條例第十一條第四項之罪，雖經判處有期徒刑。
    惟按保安處分係對受處分人將來之危險性所為之處置，以達教化與治療之目的，
    為刑罰之補充制度，我國現行刑法採刑罰與保安處分之雙軌制，要在維持行為責
    任之刑罰原則下，為強化其協助行為人再社會化之功能，以及改善行為人潛在之
    危險性格，期能達成根治犯罪原因、預防犯罪之特別目的，而保安處分之措施亦
    含社會隔離、拘束身體自由之性質，其限制人民之權利，實與刑罰相同，本諸法
    治國保障人權之原理及刑法之保護作用，其法律規定之內容，應受比例原則之規
    範，使保安處分之宣告，與行為人所為行為之嚴重性、行為人所表現之危險性，
    及對於行為人未來行為之期待性相當，保安處分之強制工作，旨在對嚴重職業性
    犯罪及欠缺正確工作觀念或無正常工作因而犯罪者，強制其從事勞動，學習一技
    之長及正確之謀生觀，使其日後重返社會，能適應社會生活（司法院大法官議決
    釋字第四七一號解釋參照），本案被告並無暴力犯罪或違反槍砲彈藥刀械管制條
    例之前科，有臺灣臺中地方法院檢察署刑案資料查註紀錄表及臺灣高等法院被告
    全國前案紀錄表各一份附卷可參，且無證據足資證明被告有犯罪之習慣或遊蕩或
    懶惰之習性，且其持有槍枝期間亦未將之持為作為犯罪使用，是其並不具潛在之
    危險性格，並無藉由保安處分之強制工作方式來達到教化與治療之目的，是本案
    依比例原則，認被告並無依槍砲彈藥刀械管制條例第十九條、刑法第九十條第一
    項規定宣告施以強制工作之必要，併此敘明。
四、據上論斷，應依刑事訴訟法第三百六十八條，判決如主文。
本案經檢察官甲○○到庭執行職務。
中       華       民       國   九  十    年     六      月    十三     日
                                臺灣高等法院臺中分院刑事第四庭
                                      審判長法  官  洪  耀  宗
                                            法  官  江  德  千
法  官  劉  登  俊
右正本證明與原本無異。
如不服本判決應於收受送達後十日內向本院提出上訴書狀，其未敘述上訴之理由者並
得於提起上訴後十日內向本院補提理由書（均須按他造當事人之人數附繕本）。
                                            書記官  吳  麗  慧
中       華       民       國   九  十    年     六      月    十四     日
                                                                        Ｋ


司法院資訊處製作；財團法人民間司法改革基金會備份。
